【裁判字號】    98,訴緝,27
【裁判日期】    980731
【裁判案由】    違反毒品危害防制條例
【裁判全文】
臺灣臺南地方法院刑事判決              98年度訴緝字第27號
公  訴  人  臺灣臺南地方法院檢察署檢察官
被      告  乙○○
                    （現於臺灣臺南監獄臺南分監執行中）
上列被告因違反毒品危害防制條例案件，經檢察官提起公訴（97
年度撤緩毒偵字第54、55號），被告於本院準備程序進行中，就
被訴事實為有罪之陳述，經本院合議庭裁定由受命法官獨任進行
簡式審判程序，判決如下：
    主      文
乙○○施用第一級毒品，處有期徒刑拾月，減為有期徒刑伍月，
如易科罰金，以新臺幣壹仟元折算壹日。又施用第一級毒品，處
有期徒刑捌月，減為有期徒刑肆月，如易科罰金，以新臺幣壹仟
元折算壹日。應執行有期徒刑捌月，如易科罰金，以新臺幣壹仟
元折算壹日。
    事實及理由
一、本案被告乙○○所犯毒品危害防制條例第十條第一項施用第
    一級毒品罪，並非死刑、無期徒刑或最輕本刑有期徒刑三年
    以上之罪，亦非高等法院管轄第一審案件，且於準備程序進
    行中，被告先就被訴事實為有罪之陳述，經告知被告簡式審
    判程序之旨，並聽取檢察官、被告之意見後，本院合議庭裁
    定由受命法官進行簡式審判程序，是本案之證據調查，依刑
    事訴訟法第二百七十三條之二、第一百五十九條第二項之規
    定，不適用傳聞法則有關限制證據能力之相關規定；並得依
    同法第三百十條之二準用第四百五十四條之規定製作略式判
    決書（僅記載「證據名稱」），合先敘明。
二、本件犯罪事實，除被告施用第一級毒品海洛因之時間更正為
    九十五年十月二日及四日、犯罪事實欄第三行原記載九十年
    九月八日應更正為九十年十月四日、第八行原記載九十六年
    十月六日應更正為九十五年十月六日外，餘均引用起訴書之
    記載（如附件，施用次數之部分業經檢察官當庭更正為二次
    ，見本院卷第五頁）。
三、前項犯罪事實，有下列事證足資證明：
（一）、被告於本院審理時之自白；
（二）、臺南縣警察局學甲分局送九十五年十月四日、六日之尿
        液及年籍對照表二紙、長榮大學九十五年十月二十四日
        出具確認報告二紙；
（三）、臺灣高等法院被告前案紀錄表、臺灣臺南地方法院檢察
        署刑案資料查註紀錄表、全國施用毒品案件紀錄表各一
        紙；
        本件事證明確，被告之犯行，堪以認定。
四、查海洛因依其對社會危害性之程度，已為毒品危害防制條例
    第二條第二項第一款列為第一級毒品。核被告二次所為，分
    係違反毒品危害防制條例第十條第一項之施用第一級毒品罪
    。其施用前持有第一級毒品之低度行為，分別為其施用之第
    一級毒品高度行為所吸收，不另論罪。又被告於九十五年十
    月四日施用毒品之部分（經被告於本院自白確認後，係九十
    五年十月四日，職務報告書應係誤載），業據被告於九十五
    年十月六日自首，有臺南縣警察局學甲分局九十八年六月十
    五日南縣學警偵字第○九八○○○四二一九號函附之職務報
    告書及刑事案件報告書各一份附卷可佐，爰就九十五年十月
    四日施用第一級毒品之部分，依刑法第六十二條前段之規定
    ，減輕其刑。爰審酌被告前因施用毒品經送強制戒治治療程
    序後，猶不思戒絕革除惡習，仍為本案犯行，顯然其意志力
    甚為薄弱，迄未能戒除毒癮，惟兼衡被告施用毒品犯行，在
    性質上乃屬對自我身心健康之自戕行為，尚未嚴重破壞社會
    秩序、侵害他人權益，及犯後坦承犯行，態度尚屬良好等一
    切情狀，分別量處如主文所示之刑，並定其應執行之刑（易
    科罰金部分詳後述），以資懲儆。
五、次查：被告於九十五年十月二日及四日所犯本案之違反毒品
    危害防制條例案件，其犯罪時間均在中華民國九十六年四月
    二十四日以前，合於中華民國九十六年罪犯減刑條例第二條
    第一項第三款之規定。按在中華民國九十六年罪犯減刑條例
    於九十六年七月十六日施行前，經通緝而未於九十六年十二
    月三十一日以前自動歸案接受偵查、審判或執行者，不得依
    該條例減刑，此該條例第五條固訂有明文規定。次按本條例
    第五條係就本條例施行前經通緝之被告或受刑人而設之規定
    ，如係於本條例施行後始通緝者，即不適用該條規定，法院
    辦理九十六年減刑案件應行注意事項第九條前段亦有明文規
    定。故本件被告之犯罪係於九十六年四月二十四日以前所為
    ，又非屬該條例第三條所示之情形，且其乃係在上開條例施
    行後之九十七年九月二十五始經本院發佈通緝，並於九十八
    年四月十六日緝獲，此有通緝書及緝獲警詢筆錄在卷可稽，
    自與前揭不得減刑之規定不符，是本院爰依中華民國九十六
    年罪犯減刑條例之規定減其宣告刑二分之一。又按：「中華
    民國九十四年二月二日修正公布之現行刑法第四十一條第二
    項，關於數罪併罰，數宣告刑均得易科罰金，而定應執行之
    刑逾六個月者，排除適用同條第一項得易科罰金之規定部分
    ，與憲法第二十三條規定有違，並與本院釋字第三六六號解
    釋意旨不符，應自本解釋公布之日起失其效力」，司法院大
    法官會議釋字第六百六十二號解釋可參。依該號解釋理由書
    所指：「現行刑法第四十一條第二項之立法理由，認數宣告
    刑均得易科罰金，而定應執行之刑逾有期徒刑六個月時，如
    仍准易科罰金，恐有鼓勵犯罪之嫌，目的固屬正當。惟若法
    官認為犯罪者，不論所犯為一罪或數罪，確有受自由刑執行
    之必要，自可依法宣告逾六個月之有期徒刑而不得易科罰金
    ；另檢察官如認定確因不執行所宣告之刑，難收矯正之效，
    或難以維持法秩序，而不宜易科罰金時，依刑法第四十一條
    第一項但書之規定，亦可不准易科罰金。是數罪併罰定應執
    行刑逾有期徒刑六個月，縱使准予易科罰金，並不當然導致
    鼓勵犯罪之結果，如一律不許易科罰金，實屬對人民身體自
    由之過度限制。是現行刑法第四十一條第二項，關於數罪併
    罰，數宣告刑均得易科罰金，而定應執行之刑逾六個月者，
    排除適用同條第一項得易科罰金之規定部分，與憲法第二十
    三條規定有違，並與本院釋字第三六六號解釋意旨不符，應
    自本解釋公布之日起失其效力」，則該號解釋既已將刑法第
    四十一條第二項之規定認定於該解釋公布之日起失去效力，
    則本案被告所犯之刑，依前開解釋意旨，自得一併諭知易科
    罰金之折算標準，爰就其所犯二罪均為易科罰金，並就定其
    應執行刑之部分，亦為易科罰金之諭知如主文所示，附此敘
    明。
六、又供施用毒品之注射針筒並未扣案，復據被告於本院審理時
    供稱已丟棄等語（見本院卷第十一頁），為免將來執行困難
    ，爰不另行宣告沒收，附此敘明。
據上論斷，應依刑事訴訟法第二百七十三條之一第一項、第二百
九十九條第一項前段、第三百十條之二、第四百五十四條第二項
，毒品危害防制條例第十條第一項、刑法第十一條前段、第四十
一條第一項前段、第六十二條前段、第五十一條第五款、司法院
大法官會議釋字第六百六十二號解釋，中華民國九十六年罪犯減
刑條例第二條第一項第三款、第七條，判決如主文。
本案經檢察官甲○○到庭執行職務。
中    華    民    國    98    年    7     月    31    日
                  刑事第十三庭  法  官  黃翰義
以上正本證明與原本無異。
如不服本判決應於收受本判後10日內向本院提出上訴書狀，並應
敘述具體理由。其未敘述上訴理由者，應於上訴期間屆滿後20日
內向本院補提理由書狀（均須按他造當事人之人數附繕本）「切
勿逕送上級法院」。
                                書記官  謝文心
中    華    民    國    98    年    8     月    3     日
附錄本件論罪科刑法條全文：
毒品危害防制條例第10條
施用第一級毒品者，處 6 月以上 5 年以下有期徒刑。
施用第二級毒品者，處 3 年以下有期徒刑。


司法院資訊處製作；財團法人民間司法改革基金會備份。
